臺灣高等法院臺南分院刑事判決　　　　 96年度上訴字第828號
上　訴　人
即　被　告　甲○○
選任辯護人　徐朝琴律師（扶助律師）
上列上訴人因強盜等案件，不服臺灣台南地方法院九十四年度訴
字第一三一一號中華民國九十六年五月二日第一審判決（起訴案
號：臺灣台南地方法院檢察署九十四年偵字第一二五一三號），
提起上訴，本院判決如下：
    主  文
原判決關於甲○○連續強盜、恐嚇取財、偽造有價證券、妨害自
由部分及定應執行刑部分，均撤銷之。
甲○○連續意圖為自己不法之所有，以藥劑至使不能抗拒，而取
他人之物，處有期徒刑參年拾月；又意圖為自己不法之所有，以
恐嚇使人將本人之物交付，未遂，處有期徒刑捌月，減為有期徒
刑肆月，扣案照相機壹台沒收；又意圖供行使之用，而偽造有價
證券，處有期徒刑壹年捌月；又以非法方法，剝奪人之行動自由
，處有期徒刑伍月，減為有期徒刑貳月又拾伍日；應執行有期徒
刑伍年捌月，扣案照相機壹台沒收；並於刑之執行完畢或赦免後
，令入相當處所，施以監護參年。
    事  實
一、強盜丁○○部分：
　　甲○○（被訴偽造特種文書部分，經原審判決無罪確定）罹
  　患精神疾病逾十年，精神狀況及能力受損，顯著減低其行為
    辨識能力及控制能力，已達於精神耗弱程度。嗣於民國（下
　  同）九十四年六月九日凌晨零時三十分許，在台南縣永康市
    ○○○街九十巷三十號「二王城育樂廣場」包廂，基於意圖
    為自己不法所有強盜之概括犯意，趁同在包廂唱歌丁○○上
    廁所之際，將藥物置入丁○○啤酒，使其回座後，飲用該啤
    酒，致意識不清，甲○○即僱計程車，將丁○○帶往台南縣
    永康市○○路二一三號「翰林園賓館」六○六號房，乘其意
    識不清，至使不能抗拒，取走其身上現金新台幣（下同）三
    千五百元及黑色皮夾一只（內有銀行信用卡五枚、郵局金融
    卡、身分證、健保卡、汽車駕照、機車駕照、機車行照各一
    枚及丁○○配偶許富美已蓋章之空白支票二張），得手後，
    甲○○即行離去。
二、對乙○○強盜及恐嚇取財部分：
　(一)強盜部分：
　　甲○○承前強盜犯意，於九十四年六月十日晚上十一時許，
　  在台南市○○路○段二三七號之六前，攔搭乙○○所駕駛八
    ○五—ＭＪ號計程車，指示乙○○，在台南市區內停留多處
    ，並主動與乙○○搭訕，使乙○○失去防範之心，迨翌日即
    九十四年六月十一日凌晨零時三十分許，甲○○下車在路旁
    商店，購買紅茶一杯，暗中在紅茶內置入藥物，供乙○○飲
    用，乙○○飲入半杯後，即頭暈無法開車，甲○○乃建議並
    攙扶乙○○，至台南市○○路二三三巷二六號「英王賓館」
    休息，同日即九十四年六月十一日凌晨零時四十五分許，乙○○進入「英王賓館」二○五室後，便昏睡在床，而不能抗
    拒，甲○○隨即取走乙○○身上現金八千元及健保卡、信用
    卡、提款卡、現金卡、身分證、榮民證、汽車駕照、機車駕
    照各一枚、行動電話機一具，並拍下乙○○裸照後逃逸。
  (二)恐嚇取財部分：
  　嗣甲○○因持有乙○○裸照，竟另基於意圖為自己不法所有
    之恐嚇取財犯意，於九十四年六月十四日，以電話向乙○○
    恫稱，如不交付二萬元，將公開裸照，使乙○○心生畏懼，
    即約甲○○於同晚十一時許，在台南市成大醫院一樓超商前
    交款，甲○○依約於同晚十一時十分許，前往取款，尚未得
    款，即為警當場查獲，並扣得甲○○持有不明粉末三包、照
    相機一台（內有乙○○裸照底片）、行動電話一具、乙○○
    上開證件七張及照片二張在案。
三、偽造有價證券部分：
　　甲○○另基於行使偽造有價證券犯意，將上揭自丁○○處取
  　得，並經許富美蓋章而未記載發票日及金額二張空白支票（
    支票號碼：ＮＨ0000000、ＮＨ0000000號）
　　，利用不知情不詳成年人，偽造並填載發票日為九十四年六
　  月十二日、九十四年六月十三日，金額分別為一百萬元及六
    十萬元。再由甲○○於上開支票受款人欄，填載其姓名，旋
    於九十四年六月十三日，甲○○將上開偽造支票，存入其在
    臺灣中小企業銀行開元分行帳戶領款，而為上開偽造有價證
    券行使，惟許富美於發票日前已將上開二張支票掛失止付，
    致甲○○未獲付款。
四、妨害自由部分：
　　甲○○另基於剝奪人之行動自由犯意，於九十四年六月十八
　  日下午四時許，在其上揭住處，以藥物摻入冰品，供戊○○
    食用，使其昏睡，而剝奪戊○○（被訴變造特種文書及行使
    偽造有價證券部分，均經原審判決無罪確定）行動自由。嗣
    於同日下午四時廿七分許，甲○○主動報警，經警前往上開
    處所，於警發覺上開妨害自由犯行前，即向警自首，而經警
    在甲○○住處，起出甲○○持有惠氏速悅持續性藥效膠囊三
    顆、安柏寧一顆、立達賜康六顆及偽造丁○○身分證二張，
    並因而查悉上情。
五、案經臺南市警察局第二分局、臺南縣警察局永康分局報告及
    臺灣臺南地方法院檢察署檢察官主動偵查起訴。
    理  由
甲、證據能力部分：
　　按被告以外之人於審判外之陳述，雖不符前四條之規定，而
　  經當事人於審判程序同意作為證據，法院審酌該言詞陳述或
    書面陳述作成時情況，認為適當者，亦得為證據；當事人、
    代理人或辯護人於法院調查證據時，知有第一百五十九條第
    一項不得為證據情形，而未於言詞辯論終結前聲明異議者，
    視為有前項之同意，刑事訴訟法第一百五十九條之五定有明
    文。其立法理由在於，傳聞證據未經當事人反對詰問，予以
    核實，排斥其證據能力。惟當事人如放棄對原供述人反對詰
    問權，於審判程序表示，同意該等傳聞證據可作為證據，此
    時法院除認該傳聞證據欠缺適當性外，自可承認其證據能力
    。又當事人、代理人或辯護人於調查證據時，知有刑事訴訟
　  法第一百五十九條第一項不得為證據情形，卻表示：「對於
    證據調查無異議、沒有意見」等意思，而未於言詞辯論終結
    前聲明異議者，應視為已有將該等傳聞證據採為證據之同意
    （九十四台上二九七六號判決參照）。本件卷內被告以外之
    人於審判外書面、言詞陳述及其他書證，被告甲○○辯護人
　　於本案原審言詞辯論終結前，均同意公訴人所引證據有證據
　  能力（詳原審卷(二)審判筆錄、原審卷(二)三○頁）。本院審酌
    各該證據均非違法蒐證取得證據，並無證據力明顯過低情形
    ，復經原審及本院上訴審於審判期日，就上開證據，依法進
    行調查辯論，依刑事訴訟法第一百五十九條之五規定，自有
    證據能力，合先敘明。
乙、實體部分：
一、訊據上訴人即被告甲○○否認對丁○○有強盜及對乙○○有
    強盜及恐嚇取財未遂犯行，辯稱：丁○○部分，我不是強盜
    ，我是拿他的錢去付飯店及計程車的錢，乙○○部分不承認
    ，因我買紅茶兩杯，我無法下藥，那是必須要插吸管才能飲
    用，所以不可能下藥；他與我到賓館，他給我三千元與我發
    生性關係，做完後，他累了自己睡著，我就回家看我兒子，
    我是趁他睡著才走的；我是因好玩，才向他拍照，我沒向他
    勒索，裸照是我拍著玩，我要向他借二萬元云云；至於妨害
    戊○○自由部分，則辯稱：該部分不成立犯罪，即使有下藥
    ，也是在檢舉人犯罪，難認有故意云云。惟查：
  (一)強盜丁○○部分：
　1.證人丁○○於警詢供稱：我和婷婷（甲○○）上「二王城Ｋ
　  ＴＶ」消費，我們都還沒點任何東西，我就先去廁所，婷婷
    （甲○○）先行進入包廂，當我進入包廂時，桌上就已有一
    瓶已開啤酒，並倒好二杯，隨即我點半打啤酒，當我喝了婷
    婷（甲○○）所倒那杯啤酒，沒多久，我就感覺一陣昏眩，
    歌還唱不滿一首，我就不醒人事，醒來後，我的黑色皮夾及
    現金，均不翼而飛等語（詳警卷(二)二○頁）。並供稱：（你
    何時醒來？身在何處？）我在九十四年六月九日上午九時醒
    來，覺得在不認識地方，查看後，才知是在台南縣永康市○○路上翰林園商務旅館；（醒來後，發現身上黑色皮夾及現
    金不見，不見東西請詳述？）置於褲子暗袋裡現金二萬五千
    元及黑色皮夾內荷蘭銀行信用卡二枚（一張未開卡）、慶豐
    銀行信用卡二枚、誠泰銀行信用卡、郵局金融卡（我太太許
    富美所有）、我本人身分證、健保卡、汽、機車駕照各一枚
    ，另有二張中央信託局台南分行支票二張空白（票號：ＮＨ
    0000000及ＮＨ0000000號）、我女兒詹茹絮
    機車（ＴＸＩ－二三六）行照一枚，還有摩托羅拉牌ＭＳ５
    １００型手機一支等語（詳警卷(二)二一頁）。凡此足證證人
    丁○○，係飲用被告於包廂倒好啤酒，沒多久，感覺一陣昏
    眩，唱不滿一首歌，即不醒人事，其置於褲子暗袋現金二萬
    五千元及黑色皮夾荷蘭銀行信用卡二枚、慶豐銀行信用卡二
    枚、誠泰銀行信用卡、郵局金融卡、丁○○身分證、健保卡
    、汽車及機車駕照各一枚，另二張中央信託局台南分行支票
    二張空白、丁○○女兒詹茹絮機車行照一枚及摩托羅拉ＭＳ
    ５１００型手機一支，均遭被告取走至明。
  2.又觀諸證人陳志傑（當日在翰林園商務賓館擔任夜間櫃台主
    任）證稱：（她如何付錢？）他們先上去安頓好，甲○○再
    回櫃檯，從丁○○皮夾，拿出丁○○健保卡登記及現金繳費
    等語（詳偵查卷(二)二四頁）。由此可知，當時付款時，係由
    被告取得丁○○所持有皮夾（含皮夾內荷蘭銀行信用卡二枚
    、慶豐銀行信用卡二枚、誠泰銀行信用卡、郵局金融卡、身
    分證、健保卡、汽機車駕照各一枚，另二張中央信託局臺南
    分行的支票二張空白、詹茹絮機車行照一枚及摩托羅拉ＭＳ
    ５１００型手機一支），彰彰甚明。
  3.又證人丁○○於原審供稱：（你於二王城時有無喝酒？）我
    去時，他們已經要離席，我沒喝到；（在八一八時有無喝酒
    ？）有；沒喝多少；（喝什麼酒？）啤酒一、二瓶，是六百
    西西瓶子，用杯子裝來喝；（你平時酒量如何？喝多少會醉
    ？）瓶子裝，廿瓶才會醉；是六百西西那種瓶子，我半打沒
    問題；（在二王城ＫＴＶ你有喝醉嗎？）沒有；你到達賓館
    為何會不省人事？）我不是在賓館不省人事，我是在ＫＴＶ
    就不省人事；（你何原因不省人事？）在我記憶中，是因我
    喝甲○○她那杯啤酒，其他六瓶都還沒開；（那你能否確認
    甲○○有在你酒中下藥？）我無法確認，但我隔日報警時，
    我嘴巴還是腫的，好像過敏一樣；（你有無因嘴巴腫而去看
    醫生？）沒有，但我那天因為這樣，沒有辦法工作；（你以
    前有因喝啤酒，嘴巴腫起來？）沒有；我吃藥也不會過敏等
    語（詳原審卷(二)十三至十五頁）。準此，依證人丁○○證述
    ，證人丁○○當日在包廂，僅喝被告為其所倒啤酒，即不省
    人事，而證人丁○○酒量須廿瓶始會醉，服用藥物亦不會過
    敏。依經驗法則判斷，顯然證人丁○○，係遭被告以藥物置
    入啤酒，始會昏倒，以致於翌日嘴巴浮腫甚明。益證被告係
    以藥物至使證人丁○○不能抗拒，而取走財物，被告主觀上
    ，顯有意圖為自己不法所有強盜犯意甚明。
  (二)強盜乙○○部分：
　1.查證人乙○○於警詢證稱：我於九十四年六月十日晚上十一
  　時許，從台南市○○路一五九號計程車休息站，接獲派車，
    前往台南市○○路○段「杏春閣」前，搭載甲○○，該女子
    上車後，叫我載她至台南市五期ＫＴＶ找工作，後來轉往台
    南市○○路「觀光城」某卡拉ＯＫ找工作，出來後，我向該
    女子說，找不到工作的話，我先載你回家，行經台南市○○
    路與成功路口時，甲○○下車買一杯菊花茶和紅茶，她將紅
    茶拿給我喝，我喝半杯，突然覺得頭暈，無法開車，甲○○
    稱，旁邊有間英王賓館，要找我進去聊天，我告訴她，我在
    路旁休息就好，她說只要聊天而已，且我覺得頭已經很暈，
    無法開車，所以，才由我付台幣二八○元，我一進到該賓館
    二○五室後，整個人就昏倒在床，直到服務生叫醒我，我才
    發現，我現金及證件，均已不見等語（詳警卷(一)七頁）。足
    見證人乙○○，係於九十四年六月十日晚上十一時許，從臺
    南市○○路一五九號計程車休息站，接獲派車，搭載被告，
    並於行經台南市○○路與成功路口時，由被告下車買一杯菊
    花茶和紅茶，證人乙○○飲用半杯紅茶後，突然覺得頭暈無
    法開車，經被告勸說，而進入英王賓館二○五室，隨即昏倒
    在床，可證本件係由被告將藥物滲入紅茶，再交乙○○飲用
    ，致乙○○處於不能抗拒狀態，至為顯然。
  2.證人乙○○於警偵訊並稱：（清醒後有無發現東西不見？）
    現金約八千元、健保卡、職業汽車駕照、身分證、重機車駕
    照、計程車公會會員證各一張、相片二張、八○五－ＭＪ營
    小客行照、ＧＢＳ－四一一號重機車行照、榮民證、郵局提
    款卡、寶華銀行現金卡、花旗銀行信用卡及手機，我是喝飲
    料後，頭暈昏迷，才遭甲○○騙進去聊天，我一到床上，整
    個人就昏迷等語（詳警卷(一)八頁及偵查卷(一)十八頁），足證
    證人乙○○該日進入「英王賓館」二○五室後，係因遭被告
    以藥物迷昏後，始昏睡在床，不能抗拒，而遭被告取走現金
    八千元及健保卡、信用卡、提款卡、現金卡、身分證、榮民
    證、汽車駕照、機車駕照各一枚、行動電話機一具，而遭被
    告以藥物迷昏後，取得上開財物。綜上被告及證人乙○○供
    述，益證被告在主觀上，係本於意圖為自己不法所有犯意，
    而對證人乙○○為強盜行為，至為顯然。
  (三)對乙○○恐嚇取財部分：
　1.證人乙○○另供稱：自九十四年六月十三日起至今，甲○○
　  不斷打電話，向我恐嚇，說如不給她二萬元，就要將我的裸
    照公佈，甲○○以裸照恐嚇我，經警方在她身上查出三小包
    迷藥，甲○○向警坦承，是她向我下藥，我才恍然大悟，我
    是被下藥迷昏，九十四年六月十二日，我到上揭計程車派出
    站，告訴站長我發生的事，站長告訴我，有個不詳女子，以
    0000000000號電話，打電話給他，說要找我，我
    就以我新申請0000000000號手機，撥打該電話，
    我聽聲音後，確定是甲○○，就將電話掛斷，可能我的新號
    碼在她手機顯示，所以她才打電話恐嚇我；我遭甲○○拿走
    手機，裡面儲有我站長電話，她應該是看我手機才知道的；
    當時我問甲○○，我的裸照在哪裡，她拿一台立可拍相機給
    我看，說我的裸照底片在裡面，並要我拿二萬元給她，換回
    底片，此時警方出現將她查獲，當時只有我與甲○○在場對
    話等語（詳警卷(一)七至八頁），足證本件係被告拍下乙○○
    裸照離去後，另行起意恐嚇取財，而於九十四年六月十四日
    ，再打電話對乙○○恫嚇稱，如不交付二萬元，將公開乙○○裸照，致乙○○心生畏懼甚明。
  2.次按刑法上關於財產上犯罪，所定意圖為自己或第三人不法
    所有意思條件，所稱不法所有意圖，固指欠缺適法權源，仍
    圖將財物移入自己實力支配管領下，得為使用收益或處分而
    言；又刑法第三百四十六條第一項恐嚇取財罪，係以意圖為
    自己或第三人不法所有為構成要件之一；另刑法第三百四十
    六條第一項恐嚇取財罪構成，以犯人所為不法惡害通知達到
    被害人，並足使其心生畏懼而交付財物為要件（八十三年台
    上二六八九、五四三七、四十五台上一四五０號判決參照）
    。查本件被告，以如不交付二萬元，將公開裸照，客觀上判
    斷，顯係以不法惡害通知被害人乙○○，確足使人心生畏懼
    甚明，自已該當恐嚇取財行為。然因被告尚未取財即為警查
    獲，此據證人乙○○於偵查中供明（詳偵查卷(一)十八頁）。
    故而，本件被告所為，核屬恐嚇取財未遂，堪以認定。
  (四)偽造許富美支票部分：
　1.另證人許富美於警詢證稱：（該中央信託局臺南分局帳號00
　  00-000000000號、票號NH0000000、NH0000000號發票人許富
    美等二張支票，是否為妳本人，於九十四年六月九日，向臺
    灣票據交換所臺南市分所申報遺失？）是的，因該二張支票
    ，是我先生丁○○，於九十四年六月九日凌晨，在台南縣永
    康市二王城ＫＴＶ，遭人強盜財物，因該支票均是我本人所
    有，故由我出面申報，當時因該二張空白支票，均已蓋我的
    私章，我準備給我先生，隨時填寫金額，給保養廠修車款項
    等語（詳偵查卷(二)六九頁），足證上開中央信託局臺南分局
    帳號0000-000000000號、票號NH0000000、NH0000000號發票
    人許富美所簽發支票，係供證人丁○○填寫金額，以支付保
    養廠修車款，可見該支票並未填載金額至明。雖上開支票金
    額及日期，均無法證明係被告所書寫。然上開支票，既由被
    告自丁○○處取得，依經驗法則，自係由被告利用他人代為
    書寫，當有偽造有價證券犯行甚明。嗣被告並進而行使之，
    業據被告於原審供承（詳原審卷(一)四二頁）。
  2.此外有原審依職權向臺灣中小企業銀行，查明被告開戶紀錄
    在卷足參。依該客戶基本資料顯示，被告於九十四年六月九
    日開戶，於九十四年六月十三日存入上開支票，有臺灣中小
    企業銀行開元分行九十四年十一月廿三日開元字三七二三
    號函附客戶開戶資料及存提紀錄在卷可佐，亦有上開偽造許
    富美支票二張、退票理由單、掛失止付票據提示人資料查報
    表在卷可佐（詳偵查卷(一)七一至七五頁）。準此益見被告主
    觀上有意圖供行使犯意至明。被告此部分犯行，亦堪認定。
  (五)對戊○○妨害自由部分：
  1.按私行拘禁罪，係以私行拘禁為其非法剝奪人行動自由例示
    ，在性質上，自須被害人行動自由被剝奪已持續相當時間，
    始足當之（八十九台上九０六號判決參照）。故刑法第三百
    零二條私行拘禁罪，行為人須主觀上，出於私行拘禁故意，
    客觀上行為，又確實剝奪他人行動自由，已達「拘禁」，可
    比擬相當時間，始能論以該罪。
  2.查被告於偵查中供稱：（九十四年六月十八日那天，妳為何
    在冰裡放安眠藥，而讓戊○○暈倒？因他從頭到尾，都不告
    訴我，他叫什麼名字，我把他迷昏是怕他跑掉，去四處拐騙
    等語（詳偵查卷(二)九十頁）。核與證人戊○○於偵查中證稱
    ：於九十四年六月十八日下午，我在甲○○家中昏倒；（為
    何去甲○○家？）她打電話給我說，她要向我借錢吃飯，所
    以我就過去找她，將二百元拿給她；（甲○○家在何處？）
    東豐路；（甲○○請你吃何東西？）她看我滿身大汗，所以
    拿一碗鳳梨冰給我吃；（你鳳梨冰有無吃完？）有；（吃完
    後，發生何事？）我不知不覺不醒人事；（醒來後，發生何
    事？）有二位警察站在我床邊，當時，我人還是在甲○○家
    等語（詳偵查卷(二)二二至二三頁），並有臺南市第五分局警
    員丙○○、吳吉明職務報告書在卷可佐（詳原審卷一一四至
    一一五頁），足見證人戊○○上開供述非虛。
  3.準此，堪認被告於九十四年六月十八日下午四時許，在上揭
    住處，以藥物摻入冰品，供被害人戊○○食用，使其昏睡，
    而剝奪戊○○行動自由甚明，足見被告主觀上，確有剝奪戊○○行動自由犯意無訛。至證被告辯稱，其未在冰品中下藥
    云云，顯不足採。被告又稱，其係為檢舉人犯罪，始會下藥
    云云。然檢舉他人犯罪，可向警方報案，並提供住址即可，
    無須自行下藥，而剝奪他人行動自由。況被害人戊○○非現
    行犯，被告所為亦非屬逮捕現行犯。是被告所為，即無阻卻
    違法事由，自仍認其所為，已該當剝奪他人行動自由犯行。
  (六)綜上各情，被告所辯，均為卸責之詞。被告上開犯行，事證
    明確，均堪認定。
二、核被告所為，係犯刑法第三百二十八條第一項強盜罪、刑法
    第三百四十六條第三項、第一項恐嚇取財未遂罪、刑法第二
    百零一條第一項偽造有價證券罪及刑法第三百零二條剝奪他
    人行動自由罪。被告係利用不知情他人，偽填支票日期及金
    額後進而行使，為偽造有價證券罪之間接正犯。又被告其行
    使偽造支票輕行為，為偽造支票重行為所吸收，不另論罪。
    查本件被告於行為時，係屬精神耗弱狀態，有行政院衛生署
    嘉南療養院九十五年五月十五日嘉南般字第○九五○○○二
    三四七號函附精神鑑定報告在卷可憑（詳原審卷(一)一六六、
    一六八至一七五頁），被告上開所犯各罪，應依修正後刑法
    第十九條第二項規定減輕其刑（詳如後述）。又被告所犯恐
    嚇取財部分，尚未得財，即為警查獲，核屬未遂犯，應依修
    正前刑法第二十六條規定，遞減其刑（詳如後述）。又被告
    所犯妨害自由部分，係被告經自首後始為警查獲，業經本院
    於上訴審傳訊承辦警員丙○○及己○○到院供明在卷（詳上
    訴卷九八至一○五頁），該妨害自由犯行部分，應依修正前
    刑法第六十二條規定，遞減其刑（詳如後述）。至被告所犯
    連續強盜被害人丁○○及乙○○部分，被告先後所為強盜犯
    行，時間緊接，手法相同，顯係基於概括犯意反覆為之，為
    連續犯，應依修正前刑法第五十六條規定，論以一罪，依法
    加重其刑（詳如後述），並依法先加後減其刑。至於被告強
    盜被害人丁○○部分，雖係被告提出被害人丁○○偽造身分
    證，有自首適用，然被告強盜被害人乙○○部分，則非屬自
    首，而二案因有裁判上一罪連續犯關係，則被告雖自首其強
    盜被害人丁○○部分，自仍無自首適用（最高法院七十三年
    度第二次刑事庭會議決議(二)參照），併此敘明。
三、關於刑法修正部分：
　　按行為後法律有變更者，適用行為時法律。但行為後之法律
　  有利於行為人者，適用最有利於行為人之法律，刑法第二條
    第一項定有明文。查被告行為後，刑法相關規定業經修正公
    布，並於九十五年七月一日生效施行。上揭規定因新舊法規
    定不同，利與不利情形互見，自有就新舊法規定比較必要，
    以決定適用最有利於行為人之法律，茲分述如下：
  (一)刑法第十九條修正部分：
  　被告行為後，刑法於九十四年二月二日修正公布，自九十五
    年七月一日起施行，就有關責任能力規定雖有所修正，修正
    前刑法第十九條規定：「心神喪失人之行為，不罰。精神耗
    弱人之行為，得減輕其刑」：修正後刑法第十九條則規定：
    「行為時因精神障礙或其他心智缺陷，致不能辨識其行為違
    法或欠缺依其辨識而行為之能力者，不罰。行為時因前項之
    原因，致其辨識行為違法或依其辨識而行為能力顯著減低者
    ，得減輕其刑。前二項規定，於因故意或過失自行招致者，
    不適用之」。此項修正原因乃「心神喪失」與「精神耗弱」
    語意不明確，判斷標準難有共識，故改以行為人辨識其行為
    違法，或依其辨識而行為能力，是否屬不能、欠缺或顯著減
    低為斷，而將責任能力認定標準予以明確化；就其法律效果
    而言，均為「不罰或得減輕其刑」，並未變更實質規範內容
    ，對被告不生任何有利或不利影響，非屬「法律變更」，尚
    無新舊法比較適用問題，則本件被告於行為時，處於精神耗
    弱程度，應逕依現行刑法第十九條第二項規定減輕其刑。
  (二)未遂犯修正部分：
  　被告行為時，修正前刑法第二十六條前段規定：「未遂犯之
    處罰，得按既遂犯之刑減輕之」，被告行為後，修正後刑法
    將前開規定移列至第二十五條第二項後段。其罪刑之實質內
    容並無變更，據此，關於被告觸犯刑法第三百四十六條第三
    項、第一項恐嚇取財未遂部分，自應依刑法第二條第一項前
    段規定，適用被告行為時法律。
  (三)刑法第五十六條連續犯刪除部分：
  　被告所為二次強盜犯行，時間緊接，所犯係構成要件相同罪
    名，主觀上顯係基於概括犯意所為，為連續犯，雖被告為二
    次加重竊盜犯行後，刑法第五十六條連續犯規定，業於九十
    四年一月七日修正刪除，並於九十五年七月一日施行，此刪
    除固非犯罪構成要件變更，但已影響行為人刑罰法律效果，
    自屬法律有變更，依新法第二條第一項規定，比較新舊法結
    果，仍應適用較有利被告行為時法律即舊法，而論以連續犯
    。故被告所為強盜犯行，應依修正前刑法第五十六條規定。
  (四)刑法第五十一條修正部分：
  　又被告行為時即修正前刑法第五十一條規定：「數罪併罰，
    分別宣告其罪之刑，依左列各款定其應執行者」其中第五款
    規定：「宣告多數有期徒刑者，於各刑中之最長期以上，各
    刑合併之刑期以下，定其刑期。但不得逾二十年」，修正後
    刑法第五十一條第五款已改為：「宣告多數有期徒刑者，於
    各刑中之最長期以上，各刑合併之刑期以下，定其刑期。但
    不得逾三十年」，比較結果，修正後刑法並非較有利於行為
    人，依刑法第二條第一項前段，仍應依修正前規定就上開數
    罪，定其應執行之刑。
  (五)刑法第五十七條修正部分：
  　新修正刑法第五十七條關於科刑時應審酌之事項，其中修正
    後刑法第五十七條第七款「犯罪行為人與被害人之關係」，
    係將修正前同法第八款「犯人與被害人『平日』之關係」之
    「平日」一語刪除，擴大犯罪行為人與被害人在犯罪行為上
    之關係，亦屬科刑時應予考慮之標準。修正後同法第八款並
    增列「犯罪行為人違反義務之程度」，此均屬法院就刑之裁
    量審認標準之明文化，非屬法律之變更（最高法院九十五年
    五月二十三日第八次刑庭會議決議參照），自無新修正刑法
    第二條第一項規定適用。
  (六)刑法第六十二條修正部分：
    查刑法第六十二條修正後新條文規定：「對於未發覺之罪自
    首而受裁判者，得減輕其刑。但有特別規定者，依其規定」
    ；修正前舊條文規定：「對於未發覺之罪自首而受裁判者，
    減輕其刑。但有特別規定者，依其規定」。比較新舊法結果
    ：刑法第六十二條將原規定，必減修為得減，雖性質上屬刑
    罰裁量事項，惟既影響行為人刑罰法律效果，應屬法律變更
    範疇，而有刑法第二條第一項適用，以舊法規定必減，對行
    為人較為有利，應適用舊法。
  (七)刑法第八十七條監護處分修正部分：
  　按拘束人身自由保安處分，依上述修正後刑法第一條後段規
    定，亦有罪刑法定原則及法律不溯及既往原則之適用，探討
    此次修正之立法意旨，係將其視同自由刑之刑罰，有補充或
    代替刑罰之功能，則除行為時既無刑罰復無拘束人身自由之
    保安處分之規定，裁判時僅有此保安處分之規定，當然應受
    修正後刑法第一條之拘束外，其餘情形，因行為時及裁判時
    皆有同質性之刑罰或拘束人身自由之保安處分之規定，自均
    應依修正後刑法第二條第一項規定予以比較適用（最高法院
    九十五年第八次刑事庭會議決議參照）。而修正前刑法第八
    十七條關於監護處分之規定：「心神喪失而不罰者，得令入
    相當處所，施以監護。因精神耗弱或瘖啞而減輕其刑者，得
    於刑之執行完畢或赦免後，令入相當處所，施以監護。前二
    項處分期間為三年以下」，已修正為：「因第十九條第一項
    之原因而不罰者，其情狀足認有再犯或有危害公共安全之虞
    時，令入相當處所，施以監護。有第十九條第二項及第二十
    條之原因，其情狀足認有再犯或有危害公共安全之虞時，於
    刑之執行完畢或赦免後，令入相當處所，施以監護。但必要
    時，得於刑之執行前為之。前二項期間為五年以下。但執行
    中認無繼續執行之必要者，法院得免其處分之執行」，修正
    後規定增列「其情狀足認有再犯或有危害公共安全之虞時」
    ，乍視之下，似對被告不利，惟實務上，適用修正前該條項
    規定時，亦多以其情狀足認有再犯或有危害公共安全之虞為
    準，就此而言，修正前規定未必對被告較為有利。且修正前
    監護處分，由法院裁量是否諭知，其期間為三年以下；修正
    後規定法院無裁量空間，其期間可長達五年，並得於刑之執
    行前為之，修正後規定顯較不利於被告，故依刑法第二條第
    一項前段規定，本件自應適用修正前刑法第八十七條第二項
    、第三項規定。
  (八)綜上比較新舊法規定，雖有關刑法第十九條第二項部分，應
    適用裁判時法，然關於未遂犯、連續犯、數罪併罰、自首、
    監護處分部分，本件均應適用修正前行為時法律，基於整體
    適用法律原則，且舊刑法第十九條第二項，較新刑法第十九
    條第二項，對於被告並無較不利，爰均適用行為時法律。
四、原審以被告罪證明確，因予論罪科刑，固非無見。惟查：(一)
    原判決認被告行為時已達精神耗弱程度，因而適用刑法第十
    九條第二項予以被告減刑，然原判決於事實欄則未記載被告
    有精精神耗弱事實，致適用法律失其依據，自有未當。(二)又
    本件被告對被害人戊○○所犯妨害自由部分，係被告自首而
    為警發覺，自有修正前刑法第六十二條規定適用，原判決徒
    憑警局函文，遽認被告無自首適用，尚有未洽。(三)又本件被
    告所犯恐嚇取財未遂及妨害自由罪，原判決均量處有期徒刑
    一年以下徒刑，自有中華民國九十六年罪犯減刑條例適用，
    原判決未及審酌減刑，亦有疏失。被告上訴意旨，否認犯行
    ，依上所述，固無理由。然原判決既有可議，自屬無可維持
    ，應由本院將原判決撤銷改判。爰審酌被告四肢健全具完全
    謀生能力，不思正當努力工作營生，竟圖不勞而獲，連續下
    藥至使被害人不能抗拒，進而強盜他人財物，毫無他人所有
    物之概念，並以拍攝裸照方式，恐嚇被害人乙○○以索取錢
    財，徒然加深被害人身心創傷，且被告犯後欠缺悔意，惟兼
    衡被告恐嚇取財部分，尚未取得財物，被告係因精神耗弱缺
    乏自制力而為本件犯行，及被告行使偽造有價證券，對銀行
    金融、市場經濟秩序破壞程度，暨其犯後猶否認犯行，態度
    欠佳等一切情狀，分別量處如主文第二項所示之刑，以資儆
    懲。又被告所犯恐嚇取財未遂罪及妨害自由罪，本院均量處
    在有期徒刑一年六月以下，符合中華民國九十六年罪犯減刑
    條例第二條第一項第三款減刑條件，爰依法對該二罪宣告之
    刑，各減為如主文所示之刑。至於扣案照相機一臺，係被告
    用以拍攝乙○○裸照所用，為被告甲○○所有，有警局扣押
    物品目錄表附卷可佐（詳警卷(一)十六頁），爰依刑法第三十
    八條第一項第二款規定宣告沒收。至扣得不明粉末三包及乙○○裸照底片、行動電話一具、乙○○所有如事實所載證件
    七張、照片二張及惠氏速悅持續性藥效膠三顆、安柏寧一顆
    、立達賜康六顆（詳警卷(一)十六、二九頁），均非被告所有
    ，亦非違禁物，爰均不另行諭知沒收。又審酌卷附行政院衛
    生署嘉南療養院九十五年五月十五日嘉南般字第○九五○○○二三四七號函附精神鑑定報告建議，認為達到防衛社會目
    的，有對被告採取保護與治療措施必要，爰依修正前刑法第
    八十七條第二、三項規定，併諭知被告於上開刑之執行完畢
    或赦免後，令入相當處所，施以監護，其期間為三年。
據上論斷，爰依刑事訴訟法第三百六十九條第一項前段、第三百
六十四條、第二百九十九條第一項前段，刑法第十九條第二項（
修正前）、第二十六條前段（修正前）、第五十六條（修正前）
、第三百二十八條第一項、第三百四十六條第一項、第三項、第
二百零一條第一項、第三百零二條、第六十二條（修正前）、第
八十七條第二項、第三項（修正前）、第五十一條第五款（修正
前）、第三十八條第一項第二款，中華民國九十六年罪犯減刑條
例第二條第一項第三款，刑法施行法第一條之一，判決如主文。
本案經檢察官郭珍妮到庭執行職務。
中　　華　　民　　國　　96　　年　　10  　月　　11  　日
                  刑事第六庭    審判長法　官  蔡崇義
                                      法　官  杭起鶴
                                      法　官  董武全
以上正本證明與原本無異。
如不服本判決，應於收受本判決後十日內向本院提出上訴書狀。
其未敘述上訴理由者並得於提起上訴後十日內向本院補提理由書
狀（均須按他造當事人之人數附繕本）「切勿逕送上級法院」。
　　　　　　　　　　　　　　　　　　　書記官  許美惠
中　　華　　民　　國　　96　　年　　10  　月　　11  　日
附錄法條：
刑法第二百零一條：
意圖供行使之用，而偽造、變造公債票、公司股票或其他有價證
券者，處三年以上十年以下有期徒刑，得併科三千元以下罰金。
行使偽造、變造之公債票、公司股票或其他有價證券，或意圖供
行使之用，而收集或交付於人者，處一年以上七年以下有期徒刑
，得併科三千元以下罰金。
刑法第三百零二條第一項：
私行拘禁或以其他非法方法，剝奪人之行動自由者，處五年以下
有期徒刑、拘役或三百元以下罰金。
刑法第三百二十八條第一項：
意圖為自己或第三人不法之所有，以強暴、脅迫、藥劑、催眠術
或他法，至使不能抗拒，而取他人之物或使其交付者，為強盜罪
，處五年以上有期徒刑。
刑法第三百四十六條第一項、第三項：
意圖為自己或第三人不法之所有，以恐嚇使人將本人或第三人之
物交付者，處六月以上五年以下有期徒刑，得併科一千元以下罰
金。
前二項之未遂犯罰之。
